【裁判字號】    95,訴,671
【裁判日期】    951016
【裁判案由】    毒品危害防制條例
【裁判全文】
臺灣士林地方法院刑事判決               95年度訴字第671號
公  訴  人  臺灣士林地方法院檢察署檢察官
被      告  甲○○
上列被告因毒品危害防制條例案件，經檢察官提起公訴（95年度
毒偵字第813 號），被告於本院準備程序中就被訴事實為有罪之
陳述，經本院合議庭裁定改依簡式審判程序審理，判決如下：
    主  文
甲○○連續施用第一級毒品，處有期徒刑陸月，如易科罰金以
佰元折算壹日。扣案之第一級毒品海洛因（淨重零點零公克，
不含包裝袋）沒收銷燬，包裝海洛因之包裝袋壹只、注射針筒壹
支均沒收。又連續施用第二級毒品，處有期徒刑肆月，如易科罰
金以佰元折算壹日。應執行有期徒刑拾月，如易科罰金以佰
元折算壹日。扣案之海洛因（淨重零點零公克，不含包裝袋）
沒收銷燬，包裝海洛因之包裝袋壹只、注射針筒壹支均沒收。
    事  實
一、甲○○前於民國93年間因施用毒品案件，經臺灣板橋地方法
    院以93年度毒聲字第768 號裁定送觀察、勒戒後，認有繼續
    施用毒品之傾向，復經該院以93年度毒聲字第1082號裁定令
    入戒治處所施以強制戒治1 年，嗣其因強制戒治已屆滿6月
    以上，成效經評定為合格，無繼續戒治之必要，已於94年5
    月4 日停止戒治釋放出所，並經臺灣板橋地方法院檢察署檢
    察官於94年6 月7 日，以94年度戒毒偵字第220 號為不起訴
    處分確定。詎猶不知悔改，復於前案強制戒治執行完畢釋放
    後5 年內，分別基於施用第1 級毒品海洛因、第2 級毒品安
    非他命之概括犯意，自95年3 月初某日起至同年4 月9 日晚
    上7 時許止，在台北市○○區○○街9 號4 樓住處，以針筒
    注射、吸食器燒烤吸食之方式，分別連續施用第1 級毒品海
    洛因、第2 級毒品安非他命多次，嗣於95年4 月10日凌晨3
    時30分許，在台北市○○區○○路與延平北路口為警查獲，
    並扣得第一級毒品海洛因1 包（淨重0.03公克）及甲○○所
    有之注射針筒1 支，經警採集尿液送驗呈安非他命、嗎啡陽
    性反應，始悉上情。
二、案經台北市政府警察局士林分局移送臺灣士林地方法院檢察
    署檢察官偵查起訴。
    理  由
一、程序事項：
(一)本件被告甲○○所犯並非死刑、無期徒刑、最輕本刑為3 年
    以上有期徒刑之罪或高等法院管轄第一審案件，其於準備程
    序進行中，先就被訴事實為有罪之陳述，經告知其簡式審判
    程序之旨，並聽取公訴人及被告之意見後，本院合議庭依刑
    事訴訟法第273 條之1 第1 項之規定，裁定由受命法官獨任
    進行簡式審判程序，合先敘明。
(二)按犯毒品危害防制條例第10條之罪者，檢察官應聲請法院裁
    定令被告入勒戒處所觀察、勒戒，其期間不得逾2 月；觀察
    、勒戒或強制戒治執行完畢釋放後，5 年內再犯同條例第10
    條之罪者，檢察官應依法追訴；毒品危害防制條例第20條第
    1 項、第23條第1 項分別定有明文。查被告前因施用毒品案
    件，經依臺灣板橋地方法院93年度毒聲字第768 號裁定送觀
    察處所、勒戒後，認有繼續施用毒品之傾向，再由同院以93
    毒聲字第1082號裁定令入戒治處所施以強制戒治，已於94年
    5 月4 日強制戒治期滿執行完畢，並由臺灣板橋地方法院檢
    察署檢察官以94年度戒毒偵字第220 號為不起訴處分確定，
    此有不起訴處分書、被告臺灣高等法院前案紀錄表暨入出監
    資料表各1 份在卷可稽。被告於前述強制戒治處分執行完畢
    後，被訴其復於5 年內再犯毒品危害防制條例第10條第1項
    、第2 項之罪名，依上開規定，其犯罪之訴追條件已經具備
    。
二、證據名稱：
(一)被告自白：被告甲○○於警詢、檢察官偵查及本院準備程序
    及審理中自白上述犯罪事實，其任意自白核與下列事證相符
    ，自應採為證據。
(二)書證：
  台灣檢驗科技股份有限公司95年4 月27日CH/2006/40778 號
    濫用藥物尿液檢驗報告1 紙（附於偵查卷第77頁）：被告經
    警於95年4 月10日查獲後採集之尿液檢體經檢驗結果，呈海
    洛因代謝物嗎啡及安非他命類之陽性反應。按目前常用檢驗
    尿液中是否有毒品反應之方法，其以酵素免疫分析法為初步
    篩檢者，因對於類似結構之成分，亦可能產生反應（即所謂
    偽陽性），故需再採用另一種不同分析原理之檢驗方法進行
    確認；如經行政院衛生署認可之檢驗機構採用氣相層析質譜
    儀分析法進行確認者，即不致產生偽陽性反應；此經行政院
    衛生署管制藥品管理局以92年6 月20日管檢字第0920004713
    號函釋明在案（見行政院衛生署管制藥品管理局「濫用藥物
    檢驗相關解釋彙編」，94年3 月）。查被告為警查獲後所採
    集之尿液檢體，經台灣檢驗科技股份有限公司採取初步檢驗
    （酵素免疫分析法）及確認檢驗（氣相層析質譜儀分析法）
    之雙重檢驗方式，檢驗結果呈嗎啡及安非他命之陽性反應已
    如前述，依上開報告所示，其所進行者已包括初步檢驗及確
    認檢驗等過程，不致出現偽陽性反應，故其檢驗結果，核足
    據為對被告為不利之認定。
  臺灣士林地方法院檢察署94年度戒毒偵字第220 號不起訴處
    分書、台灣高等法院被告前案紀錄表各1 份。
(三)物證：
  第1 級毒品海洛因1 包（淨重0.03公克）：扣案之白色粉末
    1 包經送法務部調查局鑑定，含有第1 級第6 項毒品海洛因
    成分，有該局95年6 月2 日調科壹字第040004353 號鑑定通
    知書1 份（見偵查卷第87頁）。
  扣案之注射針筒1 支，經被告供明係其所有供其施用毒品海
    洛因所用。
(四)綜上積極證據，上述犯罪事實已得確切之證明，被告犯行堪
    以認定，應依法論罪科刑。
三、論罪科刑之理由
(一)查被告行為後，刑法已於94年2 月2 日修正公布，95年7 月
    1 日施行。按行為後法律有變更者，適用行為時之法律，但
    行為後之法律有利於行為人者，適用最有利於行為人之法律
    ，修正後刑法第2 條第1 項定有明文。又比較時應就罪刑有
    關之共犯、未遂犯、想像競合犯、牽連犯、連續犯、結合犯
    ，以及累犯加重、自首減輕暨其他法定加減（如身分加減）
    與加減例等一切規定，綜其全部罪刑之結果而為比較。再從
    刑附屬於主刑，除法律有特別規定者外，依主刑所適用之法
    律（最高法院95年第8 次刑事庭會議決議參照）。茲依上述
    原則，比較本案法律適用如下：
  刑法第56條有關「連續數行為而犯同一之罪名者，以一罪論
    ，但得加重其刑至二分之一」之連續犯之規定，亦經修正刪
    除。亦即被告基於概括犯意所為之數行為，自95年7 月1 日
    起已不再成立連續犯而得論以一罪，而應依具體行為之性質
    論罪。查被告本案所為多次施用第1 級毒品海洛因及第2 級
    毒品安非他命犯罪行為均發生於新法施行之前，被告所為之
    各次行為，時間、地點、對象，各均獨立，但其時間緊接，
    所犯係構成要件相同之罪名，主觀上顯係基於概括犯意所為
    ，為連續犯，依修正前刑法第56條規定，論以一罪，較依新
    法分論多次施用毒品罪之結果，對被告較為有利。
  又刑法第51條有關數罪併罰之規定亦經修正，修正前刑法第
    51 條 規定：「數罪併罰，分別宣告其罪之刑，依左列各款
    定其應執行者：」其中第5 款規定：「宣告多數有期徒刑者
    ，於各刑中之最長期以上，各刑合併之刑期以下，定其刑期
    。但不得逾20年。」修正後刑法第51條第5 款規定：「宣告
    多數有期徒刑者，於各刑中之最長期以上，各刑合併之刑期
    以下，定其刑期。但不得逾30年。」，經比較結果，修正後
    刑法並非較有利於行為人，依修正後刑法第2 條第1 項前段
    之規定，仍應依修正前刑法第51條第5 款之規定，定其應執
    行之刑。
  修正前刑法第41條第l 項前段規定: 「犯最重本刑為5 年以
    下有期徒刑以下之刑之罪，而受6 個月以下有期徒刑或拘役
    之宣告，因身體、教育、職業、家庭之關係或其他正當事由
    ，執行顯有困難者，得以l 元以上3 元以下折算1 日，易科
    罰金。」又被告行為時之易科罰金折算標準，修正前罰金罰
    鍰提高標準條例第2 條前段 (於95年7 月1 日修正刪除)規
    定，就其原定數額提高為100 倍折算l 日，則本件被告行為
    時之易科罰金折算標準，最高得以銀元300 元折算l 日，經
    折算為新臺幣後，應以新臺幣900 元折算為l 日。惟95年7
    月l 日修正公布施行之刑法第41條第l 項前段則規定: 「犯
    最重本刑為5 年以下有期徒刑以下之刑之罪, 而受6 個月以
    下有期徒刑或拘役之宣告者，得以新臺幣1,000 元、2,000
    元或3,000 元折算1 日，易科罰金。」，比較修正前後之易
    科罰金折算標準，以95年7 月l 日修正公布施行前之規定較
    有利於被告，則應依修正後刑法第2 條第l 項前段，適用修
    正前刑法第41條第l 項前段規定，定其折算標準。再修正前
    刑法第41條第2 項規定：「併合處罰之數罪，均有前項情形
    ，其應執行之刑逾6 月者，亦同。」惟95年7 月l 日修正公
    布施行之刑法第41條第2 項則規定：「前項規定於數罪併罰
    ，其應執行之刑未逾6 月者，亦適用之。」比較結果，修正
    後刑法並非較有利於行為人，依修正後刑法第2 條第l 項前
    段之規定，仍應依修正前刑法第41條第2 項，得以易科罰金
    。
  被告行為後，刑法第11條亦有修正，然有關其他刑罰法令規
    定之適用，僅有文字之修正，即將「其他法令」修正為「其
    他法律」，非屬刑罰法律之變更，亦應逕適用修正後刑法第
    11 條 之規定。
  綜合上述各條文修正前、後之比較，可知依修正後之規定並
    非較有利於被告，依修正後刑法第2 條第1 項前段規定，應
    整體適用行為時即修正前之刑法第56條、第51條、第41條規
    定處斷，且屬從刑性質之沒收，亦應依此適用修正前之刑法
    第38條規定，併予指明。
(二)核被告甲○○施用海洛因之犯行，係犯毒品危害防制條例第
    10條第1 項之施用第1 級毒品罪，其施用安非他命之犯行，
    係犯同條例第10條第2 項之施用第2 級毒品罪。被告施用毒
    品前後，持有第1 級毒品海洛因及第2 級毒品安非他命之犯
    行，應分別為施用第一級毒品、第二級毒品之高度行為所吸
    收，均不另論罪。
(三)被告多次施用海洛因及安非他命之犯行，各時間緊接，犯罪
    構成要件相同，顯均係基於概括犯意反覆為之，為連續犯，
    各應依修正前刑法第56條連續犯之規定以一罪論，惟本院慮
    及被告除本案及因施用毒品經觀察勒戒、強制戒治而由檢察
    官為不起訴處分之前案以外，查無其他不良之前科素行，且
    被告本次所犯並未危及他人等一切情狀，認被告前揭連續犯
    行，尚無酌予加重之必要，爰不予加重其刑。
(四)本院審毒品對於人體會產生成癮性，係足以危害個人健康及
    社會安全之管制藥物，被告前經觀察勒戒、強制戒治處分後
    ，竟不知戒除毒品惡習，顯見其自我戒斷之毅力及決心甚低
    ，姑念被告年輕識淺，因一時誤交損友，而為本次犯行，且
    施用毒品之犯罪係戕害自身健康之行為，於他人尚不致造成
    損害，被告現已有正當工作及犯罪後坦承犯行，深表悔悟之
    態度等一切情狀，分別量處如主文所示之刑，並依修正前刑
    法第41條及第51條第5 款之規定諭知易科罰金之折算標準及
    定應執行刑。
四、沒收：
(一)扣案之第1 級毒品海洛因（淨重0.03公克，不含包裝袋）係
    屬第1 級毒品，不問屬於被告與否，依毒品危害防制條例第
    18條第1 項前段之規定諭知沒收銷燬之。
(二)扣案裝載第一級毒品海洛因之包裝袋1 只、注射針筒1 支，
    係被告所有，並供其施用毒品海洛因所用，業經被告供明在
    卷，併依主刑所用之修正前刑法第38條第1 項第2 款規定予
    以宣告沒收。
五、應適用之法條：
    刑事訴訟法第273 條之1 第1 項、第299 條第1 項前段、毒
    品危害防制條例第10條第1 項、第2 項、第18條第1 項前段
    ，刑法第2 條第1 項前段、第11條、修正前刑法第56條、第
    41條、第51條第5 款、第38條第1 項第2 款，修正前罰金罰
    緩提高標準條例第2 條。
六、上訴方式之曉示：
    如不服本判決，得於收受送達後10日內，向本院提出上訴書
    狀，上訴於臺灣高等法院。
本案經檢察官方祥鴻到庭執行職務。
中    華    民    國    95    年    10    月    16    日
                  刑事第五庭法  官  汪梅芬
以上正本證明與原本無異。
如不服本判決，應於判決送達後10日內，向本院提出上訴狀。
                            書記官  張成龍
中    華    民    國    95    年    10    月    16    日
附錄本判決論罪之法條全文
毒品危害防制條例第10條第1 項：
施用第一級毒品者，處6月以上5年以下有期徒刑。
施用第二級毒品者，處 3 年以下有期徒刑。


司法院資訊處製作；財團法人民間司法改革基金會備份。
